臺灣臺中地方法院交通事件裁定　　　　 96年度交聲字第220號
原處分機關　交通部公路總局臺中區監理所
異　議　人
即受處分人　甲○○
上列受處分人因違反道路交通管理處罰條例案件，對於交通部公
路總局臺中區監理所於民國九十五年六月二十一日所為之處分（
中監違字第裁60-ZGC017983號裁決書），聲明異議，本院裁定如
下：
    主    文
異議駁回。
    理    由
一、原處分機關略以：本案係國道公路警察局第七警察隊於民國
    94年06月29日10時35分許，在國道三號南下202.8公里快官
    入口處，查獲車牌號碼M3—9696號自小客車有「不依規定任
    意變換車道」違規，遂以公警局交字第ZGC017983號舉發違
    反道路交通管理事件通知單逕行舉發，異議人即受處分人甲
    ○○未依指定日期前到案，本所遂於95年06月21日以中監違
    字第裁60-ZGC017983號裁決書裁處罰鍰新臺幣六千元整，本
    案裁決書於95年06月21日寄存送達，異議人逾期仍未到案，
    本所依裁決書處罰主文規定自95年08月06日逕行註銷駕照，
    一年內不得重新考領，異議人不服本所之註銷駕照處分，於
    95年12月18日以未收到紅單及未收到本所裁決書為由提出申
    訴，經函轉舉發單位及投遞本所裁決書之郵局查證，舉發單
    位函覆略以「該違規通知單已辦理寄存送達」，另投遞本所
    裁決書之郵局函覆略以「該行政文書已依規定辦理」，異議
    人仍有不服，於96年02月27日具狀聲明異議，本所依異議人
    之戶籍地址寄送未簽收，復經委請臺中市○○路郵局以寄存
    方式完成送達程序，已符合行政程序法第七十四條之送達規
    定，本所依法裁決，應無不合等語。
二、本件異議意旨略以：異議人所有車牌號碼M3—9696號自小客
    車，於94年06月28日10時35分許，行駛於國道三號南下202.
    8公里路段，遭警照相逕行舉發，致遭裁決應處新臺幣六千
    元之罰鍰並逕行註銷車主之駕駛執照，惟異議人從未收到舉
    發單位送達之違規通知單及臺中區監理所之違反道路交通事
    件之裁決書，本人從未收到要如何得知有違規通知單及裁決
    書且需將車主之駕照於期限內繳交監理單位裁處？如果今日
    違規之車主本身並無駕照那不是就沒有駕照可讓監理單位註
    銷，就因為車主本身剛好是有請領駕照之人，所以監理單位
    就可以任意將車主之駕照註銷？一般文書寄存送達不是要將
    通知書貼於門首告知當事人要到何處領取，並應拍照表示確
    實有將該文書送達，連同送達證書一起回復當事人表示確實
    有依規定送達，若無，舉發單位及裁決單位是否太草率，造
    成駕照持有人即車主之困擾，為此請求撤銷原處分等語。
三、按汽車行駛於高速公路或設站管制之道路，而不遵管制之規
    定者，處汽車駕駛人新臺幣三千元以上六千元以下罰鍰，並
    記違規點數一點，修正前道路交通管理處罰條例第三十三條
    第一項、第六十三條第一項第一款分別定有明文。又按汽車
    所有人、駕駛人違反道路交通管理，經主管機關裁決後逾十
    五日未向管轄地方法院聲明異議，或其聲明異議經法院裁定
    確定，而不依裁決或裁定繳納罰鍰或不繳送汽車牌照、駕駛
    執照者，依左列規定處理之：一經處分吊銷汽車牌照或駕駛
    執照者，由公路主管機關逕行註銷；二經處分吊扣汽車牌照
    或駕駛執照者，按其吊扣期間加倍處分；仍不依限期繳送汽
    車牌照或駕駛執照者，吊銷其汽車牌照或駕駛執照；三罰鍰
    不繳者，按其罰鍰數額，易處吊扣汽車牌照或駕駛執照一個
    月至三個月；不依期限繳送汽車牌照或駕駛執照者，吊銷其
    汽車牌照或駕駛執照，修正前道路交通管理處罰條例第六十
    五條第一項定有明文。（按道路交通管理處罰條例於94年12
    月28日修正公布，並於95年07月01日生效施行，本件異議人
    違規之時間為94年06月29日，原處分機關裁決之時間為95年
    06月21日，均係在道路交通管理處罰條例修正施行前，自應
    適用行為時即修正前道路交通管理處罰條例之規定，附此敘
    明。）經查：
    （一）異議人於94年06月29日上午10時35分許，駕駛車牌號
          碼M3—9696號自小客車，在國道三號南下202.8公里
          處，因「不依規定任意變換車道」之違規行為，遭內
          政部警政署國道公路警察局第七警察隊拍照逕行舉發
          等情，此有內政部警政署國道公路警察局公警局交字
          第ZGC017983號舉發違反道路交通管理事件通知單一
          份及違規照片二張在卷可稽，異議人對此，亦不爭執
          ，則異議人駕駛汽車在高速公路，不遵守管制之規定
          ，任意變換車道之違規事實，應堪認定。
    （二）內政部警政署國道公路警察局第七警察隊係將該違規
          通知單及採證照片，以掛號投遞車主地址（即臺中市
          北區○○路○段93巷13號），經郵政機關投遞以「逾
          期招領」退回，再委由臺中工業區郵局以750057號掛
          號郵件於該車籍地郵局辦理「寄存送達」，目前該違
          規通知單仍寄存於臺中五權路郵局，此有內政部警政
          署國道公路警察局第七警察隊96年01月19日公警七交
          字第0950770008號函檢附國道公路警察局送達證書一
          份在卷可稽；而交通部公路總局臺中區監理所則將本
          件裁決書，交由臺中郵局依異議人之戶籍地址「臺中
          市○區○○路1段93巷13號」送達，因無法送達，遂
          逾95年06月22日寄存於臺中五權路郵局，並作送達通
          知書二份，一份黏貼於應受送達人住居所，一份置於
          該受送達處所信箱或其他適當位置，以為送達，此有
          中華郵政股份有限公司臺中郵局96年01月09日中投字
          第0961200012號函檢附交通部公路總局臺中區監理所
          送達證書一份在卷足憑，可見前開舉發違反道路交通
          管理事件通知單及裁決書均已依照異議人於監理機關
          所登載之住所地為寄存送達。
    （三）按送達，於應受送達人之住居所、事務所或營業所為
          之；又送達，不能依前二條規定為之者，得將文書寄
          存送達地之地方自治或警察機關，並作送達通知書兩
          份，一份黏貼於應受送達人住居所、事務所、營業所
          或其就業處所門首，另一份交由鄰居轉交或置於該送
          達處所信箱或其他適當位置，以為送達；前項情形由
          郵政機關為送達者，得將文書寄存於送達地之郵政機
          關，行政程序法第七十二條第一項、第七十四條第一
          項、第二項分別定有明文。經本院透過戶役政查詢系
          統查證結果，異議人目前仍設籍於「臺中市○區○○
          路1段93巷13號」，則內政部警政署國道公路警察局
          第七警察隊及交通部公路總局臺中區監理所依照異議
          人之戶籍地址送達不到，再依行政程序法第七十四條
          第一項、第二項之規定，為寄存送達，應屬合法。
    （四）至於異議人提出之前開舉發違反道路交通管理事件通
          知單及裁決書均未經合法寄存送達云云。本件係逕行
          舉發，並非當場舉發，因此，內政部警政署國道公路
          警察局第七警察隊僅能依據異議人之車籍資料，據以
          送達違規通知單，而異議人目前實際設籍地址仍係原
          先登載之車籍地址，則員警依據該車籍資料據以送達
          ，並無違誤。況且，異議人之實際居所，並非內政部
          警政署國道公路警察局第七警察隊或交通部公路總局
          臺中區監理所所得以知悉，自難苛責舉發單位及監理
          機關必須對於異議人之實際所在地為送達；是以，異
          議人本身既未於監理機關留存實際居住之通訊地址，
          則舉發單位及監理機關依據戶籍地址而為送達，應屬
          合理。
    （五）準此，異議人確有駕駛自小客車行駛於高速公路，不
          遵管制之規定，任意變換車道之違規情事，則原處分
          機關援引修正前道路交通管理處罰條例第三十三條第
          一項、第六十三條第一項第一款、第六十五條第一項
          第三款之規定，對異議人裁處罰鍰新臺幣六千元，並
          記違規點數一點，及逕行註銷駕照，於法有據，並無
          不當。是以，本件異議為無理由，應予駁回。
據上論斷，依道路交通管理處罰條例第八十七條第二項，道路交
通案件處理辦法第十九條，裁定如主文。
中　　華　　民　　國　　96　　年　　3 　　月　　13　　日
                  交通法庭    法  官  巫淑芳
上正本證明與原本無異。
如不服本裁定應於送達後五日內向本院提出抗告狀。
                                 書記官  王麗麗
中　　華　　民　　國　　96　　年　　3 　　月　　13　　日
